臺灣高雄地方法院民事判決　　　　　　　93年度訴字第1554號
原　　　告　甲○○
訴訟代理人　孫世群律師
被　　　告　乙○○
上列當事人間請求損害賠償事件，本院於民國94年9 月22日言詞
辯論終結，判決如下：
    主      文
被告應給付原告新臺幣壹拾捌萬壹仟肆佰捌拾陸元，及自民國九
十三年五月十三日起至清償日止，按週年利率百分之五計算之利
息。
原告其餘之訴駁回。
訴訟費用由被告負擔十分之一，餘由原告負擔。
本判決第一項得假執行。
原告其餘假執行之聲請駁回。
    事實及理由
一、按訴狀送達後，原告不得將原訴變更或追加，但擴張或減縮
    應受判決事項之聲明者，不在此限，民事訴訟法第255 條第
    1 項第3 款定有明文。查本件原告起訴時，原聲明被告應給
    付原告新臺幣（下同）1,782,856 元，及自民國91年5 月24
    日起至清償日止，按週年利率5 ％計算之利息，嗣於訴訟審
    理中，擴張為被告應給付原告1,810,642 元，及自起訴狀繕
    本送達翌日起至清償日止，按週年利率5 ％計算之利息，揆
    諸前揭規定，其訴之擴張應予准許。
二、原告主張：被告於91年5 月24日，將其駕駛之車牌號碼VJ-9
    555 號自用小客車（下稱「系爭自小客車」），以車頭面向
    店家，車尾朝向馬路之方式，停放在高雄市○○路與後勁南
    路交叉路口10公尺內之不得臨時停車處，詎被告於同日下午
    2 時許，疏未注意車外行人及車輛，即貿然倒車，適伊騎乘
    車牌號碼BDI-351 號機車，沿高雄市○○區○○路由北往南
    方向行駛至前開地點，遂煞避不及，而撞及系爭自小客車後
    端保險桿及排氣管，伊因而受有右前臂及右小腿挫傷、右足
    踝挫傷、韌帶斷裂及右內側足踝骨折等傷害。嗣被告經臺灣
    高雄地方法院檢察署檢察官提起公訴，由臺灣高等法院高雄
    分院刑事庭以93年度交上易字第78號刑事判決，判處拘役30
    日確定，被告自應賠償伊支出之必要醫療及診斷證明書費用
    7,890 元。又伊於事故發生前，在宜景貿易有限公司擔任業
    務員，平均月薪為37,844元，因本件事故休養8 個月，被告
    自應賠償伊不能工作所受之薪資損失302,752 元。再伊因本
    件事故，精神上受有極大痛苦，且所受傷害無法復原，被告
    自應賠償伊精神慰撫金1,500,000 元。為此，爰依侵權行為
    之法律關係提起本訴，請求被告賠償1,810,642 元及法定遲
    延利息等語。並聲明：(一)被告應給付原告1,810,642 元，及
    自起訴狀繕本送達翌日起至清償日止，按週年利率5 ％計算
    之利息。(二)原告願供擔保，請准宣告假執行。
二、被告則以：伊願負肇事責任，對原告請求伊賠償醫療費用7,
    890 元及4 個月不能工作之薪資損失151,376 元亦不爭執，
    惟原告並未受有右內側足踝骨折之傷害，且原告請求伊賠償
    超過4 個月之不能工作損失並無依據。再者，原告請求精神
    慰撫金過高，且原告騎乘機車疏未注意車前狀況，對損害之
    發生亦與有過失等語為辯。並聲明：駁回原告之訴。
三、兩造不爭執之事實：
  (一)被告於上揭時、地，疏未注意車外行人及車輛，即貿然倒車
    ，適原告騎乘機車至前開事故地點，因煞避不及，而撞及系
    爭自小客車後端保險桿及排氣管。
  (二)被告因本件事故觸犯刑法第284 條第1 項前段過失傷害罪，
    由臺灣高等法院高雄分院刑事庭以93年度交上易字第78號刑
    事判決，判處拘役30日確定。
  (三)原告因本件事故支出必要醫療及診斷證明書費用7,890元。
  (四)原告於事故發生前任職宜景貿易有限公司，事故發生前6 個
    月平均月薪為37, 844 元。
四、本件於94年9 月15日經兩造同意協議整理並簡化爭點為：(一)
    原告因本件事故受有何傷害？(二)原告得請求被告賠償之金額
    若干？(三)原告就本件事故之發生有無與有過失？
五、經查：
  (一)原告因本件事故受有何傷害？
  1.本件原告主張被告於上揭時、地，疏未注意車外行人及車輛
    即貿然倒車，致其煞避不及，而撞及系爭自小客車後端保險
    桿及排氣管，並受有右前臂及右小腿挫傷、右足踝挫傷、韌
    帶斷裂等傷害，被告因而觸犯刑法第284 條第1 項前段過失
    傷害罪，由臺灣高等法院高雄分院刑事庭以93年度交上易字
    第78號刑事判決，判處拘役30日確定等情，有原告提出之臺
    北醫學大學附設醫院診斷證明書影本4 紙及醫療費用單據多
    紙附卷可證，並有臺灣高等法院高雄分院93年度交上易字第
    78號刑事判決1 份在卷可稽，復經本院依職權調取前開臺灣
    高等法院高雄分院93年度交上易字第78號過失傷害偵、審卷
    核閱無誤，且為被告所不爭執，自堪信為真實。
  2.至原告雖主張其因本次事故另受有右內側足踝骨折之傷害，
    惟此既為被告所否認，且原告於本件事故發生後曾立即前往
    顏威裕醫院就診，經該院顏威裕醫師以Ｘ光照相診斷後，認
    其右足踝骨折疑似陳舊性骨折，有該院93年7 月25日函1 份
    在卷可稽，嗣原告另行前往臺北醫學大學附設醫院就診，經
    該院醫師診治後，亦認其所受前開骨折可能為舊傷，有臺北
    醫學大學附設醫院93年6 月1 日校附醫歷字第1029號函及93
    年11月23日校附醫歷字第1704號函各1 份附於前開臺灣高等
    法院高雄分院93年度交上易字第78號過失傷害卷為憑，此外
    ，原告復未舉其他證據以實其說，則其主張因本次事故另受
    有右內側足踝骨折之傷害等云云，自屬無據。
  (二)原告得請求被告賠償之金額若干？
    本件被告對原告既有如前所述之過失傷害行為，並致原告受
    有右前臂及右小腿挫傷、右足踝挫傷、韌帶斷裂等傷害，則
    原告依侵權行為之法律關係，請求被告賠償其所受損害，自
    無不當。茲就原告請求之各項金額審酌如下：
  1.醫療及診斷證明書費用：按因醫療所支出之證明書費，雖非
    因侵權行為直接所受之損害，惟係被害人為實現損害賠償債
    權所支出之必要費用，且係因加害人之侵權行為所引起，被
    害人得向加害人請求賠償此項費用，最高法院92年度臺上字
    第2653號判決可資參酌。本件原告確有支出醫療及診斷證明
    書費用7,890 元，有相關醫療費用單據在卷可稽，並為被告
    所不爭執，是原告請求被告賠償前揭費用，為有理由，應予
    准許。
  2.薪資損失：本件原告主張其於事故發生前任職宜景貿易有限
    公司，事故發生前6 個月平均月薪為37,844元，因本件事故
    導致8 個月不能工作，受有薪資損失302,752 元等節，固據
    其提出薪資資料及前開臺北醫學大學附設醫院診斷證明書為
    據，惟被告僅對原告原告主張其4 個月不能工作，受有薪資
    損失151,376 元各情不爭執，而否認原告於事發4 個月後仍
    無法工作。經查，本院核閱前開臺北醫學大學附設醫院診斷
    證明書，其中2 份並未記載原告宜休養之日數，1 份記載「
    宜在家中休養2 星期」，最後1 份係事故發生後1 個月即91
    年6 月24日由該院負責為原告治療之醫師簽發，其上亦僅記
    載「宜修養三個月」，故前後合併計算，原告至多僅需休養
    4 個月，加以本院審理期間，原告經本院諭請其至臺北醫學
    大學附設醫院複診，由該院醫師就原告之傷勢復原狀況進行
    診療後，其主治醫師亦認原告除餘術後痕跡外，一般狀況穩
    定，有臺北醫學大學附設醫院94年8 月9 日校附醫歷字第08
    33號函文1 份在卷為憑，則原告主張其因本件事故導致其8
    個月不能工作，受有薪資損失302,752 元，於4 個月即151,
    376 元之範圍內，尚稱有據，應予准許，逾此範圍之請求，
    並無所據，自無從准許。
  3.非財產上損害賠償即精神慰撫金部分：按不法侵害他人之身
    體、健康、名譽、自由、信用、隱私、貞操，或不法侵害其
    他人格法益而情節重大者，被害人雖非財產上之損害，亦得
    請求賠償相當之金額，民法第195 條第1 項前段定有明文。
    查本件原告因被告之過失傷害行為致受有前開傷害，則原告
    請求被告賠償其精神慰撫金，自屬有據。而原告係68年10月
    間出生、高職畢業、未婚，92年薪資暨其他所得合計約118,
    000 元，並有價值約1,000,000 元之不動產，被告為62年9
    月間出生、高職畢業，現為家庭主婦，育有2 子，92年無薪
    資暨其他所得，另有價值約1,000,000 元之房屋1 幢等節，
    業據兩造分別陳明在卷，並經本院依職權查詢兩造92年度財
    產所得調件明細表各1 份在卷可稽，本院斟酌上情及本件事
    故發生之狀況，併參酌原告復原狀況良好，有前開臺北醫學
    大學附設醫院94年8 月9 日號函文1 份可佐，足認原告主張
    其所受傷害無法復原，與事實尚有未合等一切情狀，認原告
    請求精神慰撫金1,500,000 元，於100,000 元之範圍內尚屬
    適當，應予准許，逾此範圍之請求，並非正當，應予駁回。
  4.綜上所述，原告得請求之金額為醫療及診斷證明書費用7,89
    0 元、薪資損失151,376 元及精神慰藉金100,000 元，合計
    259,266 元。
  (三)原告就本件事故之發生有無與有過失？
    按損害之發生或擴大，被害人與有過失者，法院得減輕賠償
    金額，或免除之，民法第217 條定有明文，而所謂被害人與
    有過失，係指被害人苟能盡其善良管理人之注意，即得避免
    其損害之發生、擴大，竟不注意之意，最高法院83年度臺上
    字第1701號判決亦可資參酌。又行車應注意車前狀況並隨時
    採取必要之安全措施，為道路交通安全規則第94條第3 項所
    明定。查本件被告所駕駛之系爭自小客車本身即有相當之體
    積，且兩造既在被告倒車時發生擦撞，依常情判斷，被告車
    速顯不可能過高，則原告騎乘機車行經事故發生地點前，應
    可注意到被告正在倒車，乃其疏未注意車前狀況即貿然通過
    事故地點，致與被告發生擦撞，則其對損害之發生與有過失
    ，自堪認定，前開臺灣高等法院高雄分院93年度交上易字第
    78號刑事判決亦同此見解。故被告抗辯原告與有過失，請求
    減免賠償金額，自有所據。本院審酌上情，暨被告疏未注意
    車外行人及車輛即貿然倒車，為本件事故發生之主因等情，
    認兩造過失責任比例以原告負擔30％，被告負擔70％為妥適
    。經酌減後，原告得請求被告賠償之金額為181,486 元（計
    算式：259,266 元×7/10=181,486元，四捨五入計算）。
六、綜上所述，原告因本件事故受傷得向被告請求賠償之金額合
    計為181,486 元。又本件起訴狀繕本於93年5 月12日送達被
    告，有送達回證1 份在卷可證。從而，原告依侵權行為之法
    律關係，請求被告給付181,486 元，及自起訴狀繕本送達翌
    日即93年5 月13日起至清償日止，按週年利率5 ％計算之利
    息，為有理由，應予准許。逾此範圍之請求，洵屬無據，應
    予駁回。
七、末查，本件所命給付之金額未逾500,000 元，應依民事訴訟
    法第389 條第1 項第5 款之規定，就原告勝訴部分依職權宣
    告假執行。至其敗訴部分，假執行之聲請已失所附麗，應予
    駁回。
據上論結，本件原告之訴一部為有理由，一部為無理由，依民事
訴訟法第79條、第389 條第1 項第5 款，判決如主文。
中　　華　　民　　國　　94　　年　　9 　　月　　30　　日
                　民事第一庭  法  官  劉傑民
正本係照原本作成。
如不服本判決，應於送達後20日內，向本院提出上訴狀並表明上
訴理由，如於本判決送達前提起上訴者，應於判決送達後10日內
補提上訴理由書（須附繕本）。
中　　華　　民　　國　　94　　年　　9 　　月　　30　　日
                              書記官　歐文政
